【裁判字號】    95,上訴,2137
【裁判日期】    950802
【裁判案由】    違反槍砲彈藥刀械管制條例
【裁判全文】
臺灣高等法院刑事判決                95年度上訴字第2137號
上  訴  人
即  被  告  乙○○
指定辯護人  本院公設辯護人  甲○○
上列上訴人因違反槍砲彈藥刀械管制條例案件，不服臺灣板橋地
方法院95年度訴字第384號，中華民國95年4月27日第一審判決（
起訴案號：臺灣板橋地方法院檢察署94年度核退偵字第1293號）
，提起上訴，本院判決如下：
    主  文
原判決撤銷。
乙○○未經許可，持有可發射子彈具有殺傷力之槍枝，處有期徒
刑壹年柒月，併科罰金新臺幣壹萬元，罰金部分如易服勞役，以
新臺幣壹仟元折算壹日。扣案之仿ＧＬＯＣＫ廠１７型半自動手
槍製造之玩具手槍換裝土造金屬槍管而成之改造手槍壹枝（槍枝
管制編號：0000000000號，含彈匣壹個）沒收。
    事  實
一、乙○○明知可發射子彈具有殺傷力之槍枝，係槍砲彈藥刀械
    管制條例所列管之違禁物，非經主管機關許可，不得持有。
    竟基於未經許可持有可發射子彈具有殺傷力之改造手槍之犯
    意，於民國九十四年八月三日凌晨一、二時許，在臺北市○
    ○○路○段「錢櫃ＫＴＶ」旁拾獲具殺傷力之仿ＧＬＯＣＫ
    廠１７型半自動手槍製造之玩具手槍換裝土造金屬槍管而成
    之改造手槍一枝（槍枝管制編號：0000000000號
    ，含彈匣壹個），及不具殺傷力之子彈三顆後，取回置於其
    位在臺北縣中和市○○街二十二巷二十一之三號住處內而持
    有之。嗣於九十四年八月六日，乙○○持上開槍彈置於背包
    內，前往其妻朱培雯位在臺北縣新莊市○○街五十三巷二十
    二號一樓之二之住處內談判離婚事宜，因雙方一言不合而發
    生爭吵，朱培雯之母遂報警處理該糾紛。乙○○在警方到達
    現場之前，即自其背包內取出上開槍彈置於桌上，並於警方
    到達現場後，在警方尚未知悉該持有改造手槍之犯罪事實前
    ，向到場之警員自首其犯持有改造手槍罪行，並接受裁判，
    因而查獲該改造手槍一支（含彈匣一個）。
二、案經臺北縣政府警察局新莊分局報請臺灣板橋地方法院檢察
    署檢察官偵查起訴。
    理  由
一、按被告以外之人於審判外之言詞或書面陳述，除法律有規定
    者外，不得作為證據；又被告以外之人於審判外之陳述，經
    當事人於審判程序同意作為證據，法院審酌該言詞陳述或書
    面陳述作成時之情況，認為適當者，亦得為證據。當事人、
    代理人或辯護人於法院調查證據時，知有第一百五十九條第
    一項不得為證據之情形，而未於言詞辯論終結前聲明異議者
    ，視為有前項之同意，刑事訴訟法第一百五十九條第一項、
    第一百五十九條之五分別定有明文。查被告對於證人朱培雯
    於警詢之陳述，在原審準備程序中經提示並告以要旨，就證
    據能力一節均表示無意見，且未於本案言詞辯論終結前聲明
    異議，經審酌證人於警詢之陳述，係就其親身經歷之事實所
    為，依其陳述作成時之情況，並無不適當之情形，因認得為
    證據。
二、上揭犯罪事實，業據被告於原審及本院審理中坦承不諱，核
    與證人朱培雯於警詢、林玉強於原審審理中證述情節相符。
    又被告為警於前述時間、地點查扣之改造槍枝，經送內政部
    警政署刑事警察局鑑驗結果，認係仿ＧＬＯＣＫ廠１７型半
    自動手槍製造之玩具手槍換裝土造金屬槍管而成之改造手槍
    （槍枝管制編號：0000000000號），槍枝欠缺抓
    子鉤，且滑套部分有裂痕，惟仍不影響擊發子彈之功能，認
    可供擊發適用子彈使用，認具殺傷力等情，有該局九十四年
    八月二十五日刑鑑字第０九四０一二六一七八號槍彈鑑定書
    一份附卷可按。此外，復有上開改造手槍一枝扣案足資佐證
    。綜上所述，本件事證明確，被告犯行堪以認定，應予依法
    論罪科刑。
三、核被告所為，係犯槍砲彈藥刀械管制條例第八條第四項未經
    許可持有可發射子彈具有殺傷力之槍枝罪。又被告持有上開
    改造手槍，依證人林玉強、朱培雯所述，警方到達現場係接
    獲報案為處理民眾糾紛，至大門口時被告之岳母在場等候，
    並稱其女與被告吵架，並無關於持有改造手槍之通報線索，
    而被告於警方到達現場之前，自其背包內取出改造手槍置於
    桌上，待員警入屋後立即向警方坦承其為該改造手槍之持有
    者。堪認被告係在有偵查犯罪職權之機關人員發覺其涉犯本
    件犯罪前，主動向警員自首，並報繳其持有之全部槍枝，而
    接受裁判，爰依槍砲彈藥刀械管制條例第十八條第一項前段
    規定減輕其刑。
四、原審認被告罪證明確，據予論科，固非無見，惟按行為後法
    律有變更者，適用行為時之法律。但行為後之法律有利於行
    為人者，適用最有利於行為人之法律，刑法第2條第1項定有
    明文。而被告於犯罪時，刑法第42條第2項前段規定：「易
    服勞役以1元以上3元以下折算一日。」又被告行為時之易服
    勞役折算標準，業據修正前罰金罰鍰提高標準條例第2條前
    段規定，就其原定數額提高為100倍折算1日，則本件被告行
    為時之易服勞役折算標準，應以銀元300元折算1日，即新台
    幣900元折算1日。惟95年7月1日修正公布施行之刑法第42條
    第3項前段規定：「易服勞役以新台幣一仟元、二仟元或三
    仟元折算一日。」比較修正前後之易服勞役折算標準，以修
    正後之規定，較有利於被告，則應依刑法第2條第1項但書規
    定，適用修正後之刑法第42條第3項前段規定，定其折算標
    準。被告上訴意旨請求從輕量刑，並宣告緩刑，雖無理由，
    惟原審於判決時既未及審酌刑法業已修正，而仍逕適用修正
    前之刑法論處，於法有所未合，自無可維持，應由本院將原
    判決予以撤銷改判。爰審酌被告持有槍彈對社會治安所生之
    危害非輕爰審酌被告未經許可持有具有殺傷力之槍枝，危害
    社會秩序嚴重，影響社會治安甚鉅，兼衡其素行、犯罪動機
    、目的、智識程度、生活狀況、持有槍枝之數量以及犯罪後
    坦承犯行之態度等一切情狀，量處如主文第二項所示之刑，
    並就罰金部分諭知易服勞役之折算標準。扣案仿ＧＬＯＣＫ
    廠１７型半自動手槍製造之玩具手槍換裝土造金屬槍管而成
    之改造手槍一枝（槍枝管制編號：0000000000號
    ，含彈匣壹個）係屬違禁物，應依刑法第三十八條第一項第
    一款規定宣告沒收。另不具殺傷力之子彈三顆，既非違禁物
    ，亦非供犯罪所用或犯罪所得之物，自無從宣告沒收，附此
    敘明。
據上論斷，應依刑事訴訟法第三百六十九條第一項前段、第三百
六十四條、第二百九十九條第一項前段、槍砲彈藥刀械管制條例
第八條第四項、第十八條第一項，刑法第十一條前段、第二條第
一項但書、第四十二條第三項前段、第三十八條第一項第一款，
現行法規所定貨幣單位折算新臺幣條例第二條，判決如主文。
本案經檢察官郭啟東到庭執行職務。
中    華    民    國    95    年    8    月     2     日
                  刑事第十六庭審判長法  官  葉騰瑞
                                    法  官  趙功恒
                                    法  官  莊明彰
以上正本證明與原本無異。
如不服本判決，應於收受送達後十日內向本院提出上訴書狀，其
未敘述上訴之理由者並得於提起上訴後十日內向本院補提理由書
（均須按他造當事人之人數附繕本）。
                                    書記官  周素秋
中    華    民    國    95    年    8     月    2     日
附錄：本案論罪科刑法條全文
槍砲彈藥刀械管制條例第8條第4項
未經許可，持有、寄藏或意圖販賣而陳列第 1 項所列槍枝者，處
3年以上10年以下有期徒刑，併科新臺幣700萬元以下罰金。
槍砲彈藥刀械管制條例第18條第1項
犯本條例之罪自首，並報繳其持有之全部槍砲、彈藥、刀械者，
減輕或免除其刑；其已移轉持有而據實供述全部槍砲、彈藥、刀
械之來源或去向，因而查獲者，亦同。


司法院資訊處製作；財團法人民間司法改革基金會備份。
